臺灣士林地方法院刑事判決　　　　　　　　　　　　　　九十三年度交訴字第七號
　　公　訴　人　臺灣士林地方法院檢察署檢察官
　　被　　　告　辛○○
右列被告因公共危險等案件，經檢察官提起公訴（九十二年度偵續字第一六九號），
本院判決如左：
    主      文
辛○○從事業務之人，因業務上之過失致人於死，處有期徒刑陸月，如易科罰金，以
參佰元折算壹日。
被訴公共危險部分，無罪。
壹、有罪部分
    事      實
一、辛○○係立邦通運有限公司（以下簡稱立邦公司）營業大貨車司機，以駕車載運
    貨櫃（物）為業，為從事駕駛業務之人，其於民國（下同）九十一年（起訴書誤
    載為九十二年，應予更正）五月十七日晚上七時二十分許，駕駛立邦公司所有車
    號ＫＸ─九三六號營業貨櫃曳引車（後板架車號ＦＸ─０六號），沿台北縣汐止
    市○○路○段由南往北方向行駛，途經該路段三一八號前之內側車道停等前方紅
    燈時，適有張巧霞騎乘車號ＢＥＴ─七七三號重型機車亦途經該處且欲至前方停
    止線等候燈號變換，其原應注意汽車行駛時，駕駛人應注意車前狀況，並隨時採
    取必要之安全措施，依當時情況亦無不能注意之特殊情事，乃竟疏未注意，於騎
    乘該機車穿梭於車陣至辛○○駕駛大貨車右後方時，因空間狹窄操控機車不穩，
    張巧霞機車右後側踏板車體部分不慎碰撞正停止於外側車道由不詳年籍之人所駕
    駛之自用小客車左後方保險桿部位，張巧霞因而向左倒地，其身體正倒臥於辛○○駕駛之大貨車右後前輪前方與防捲入裝置後之空隙中，此時該路口燈號適變換
    為綠燈，辛○○原欲直行但遭前方待左轉汐萬路之車輛阻擋，即行起駛向右變換
    車道欲繞過前方車輛後繼續前行，此時其本應注意起步前應顯示方向燈，注意前
    後左右有無障礙或車輛行人再行起駛，而依當時天候、路面、視距等道路狀況，
    並無不能注意之情事，竟亦疏未注意，於起步向右前方跨越外側車道行駛時，其
    大貨車右後下方防捲入裝置（鐵桿）卡住張巧霞機車後架正面並向右前方（自南
    向東北方向）拖拉，右後前、後輪則依次輾過張巧霞身體及頭部，使其因此受有
    顱骨開放性骨折、左下腹部撕裂創傷、胸部挫傷、背腰部呈長方形皮下出血傷、
    左上臂肘背部呈挫傷等傷害而當場死亡。辛○○於肇事後不知其已致人於死，仍
    繼續駕車前行，俟經路人報請警方駕車自後追上甫亦為其他路人攔停於同路段三
    六八號前之辛○○，其始知悉上情。
二、案經臺北縣政府警察局汐止分局報請臺灣士林地方法院檢察署檢察官相驗後偵查
    起訴。
    理      由
一、訊據被告辛○○對於在右揭時、地駕車輾壓被害人張巧霞致其死亡之事實固坦承
    不諱，但矢口否認其對該死亡結果之發生有何過失責任可言，辯稱：「那天我在
    內側車道行使，沒有要變換車道，汐止市區○○○道有停很多的小客車，該路段
    無法行使外側車道，我會走到內側車道是因為外側車道有許多違規停車的車輛，
    我右前車門底下腳踏板並沒有刮到死者的車子，外側車道的煞車痕也不是我的，
    防捲護欄最下方才有新的刮痕，我並沒有過失」等語。惟查，
  (一)被害人確係於右揭時、地先在車陣中駕車不穩以致其右後側車身擦撞到另一部不
    詳車號及年籍之人所駕駛之自小客車左後方保險桿部位，因而倒地後躺臥於被告
    車輛右後側防捲入鐵製護欄與右後前輪間之空隙中，並於燈號變換為綠燈後遭被
    告車輛輾壓等情，業據現場目擊證人丙○○到庭證稱：「我跟那個女孩是直行，
    她的車速比我快一點，當時剛好有紅燈，她往我右側切到左邊，她的左邊有一台
    砂石車，砂石車的右邊有一小客車，她騎在在砂石車跟小客車的中間，她是撞到
    小客車的車尾，倒在砂石車輪胎前的空間，她還來不及爬起來就變燈號了，砂石
    車就開過去輾到她」「砂石車跟小客車之間的距離可以容納一台重型機車過去」
    「在變燈號之前，小客車與砂石車都是停止的」「砂石車的位置是在車道的左邊
    ，砂石車的左邊沒有其他的車輛」「她幾乎是在鑽車，我有看到她的腳卡到」「
    因為我回去之後有想，她是在車尾的斜角有倒下來，她應該是有撞到倒下來，我
    可以明確肯定的說她有撞到。至於她的身體還是車子撞到（小客車），我不是很
    確定」「她是倒在右後前輪之前的鐵桿，因為我有聽到她的安全帽撞擊鐵條的聲
    音。（指相字卷汐止分局函附十二頁照片九、十的防捲入裝置橫桿）」「死者的
    頭部被壓到」「我不清楚機車的部分有無被聯結車壓到，當我看到她爬不起來，
    變燈之後我就轉向，因為我不敢看」「聯結車還是原本的車道，就是靠近中間分
    隔線的車道，因為後來我回頭看的時候，貨櫃車還是在它的那個車道」「因為我
    等於是在砂石車與小客車的中間，她是在我的右側，她要過去，她撞到小客車的
    車尾才倒地」「我當時是在死者左後方的位置」「我沒有注意聯結車有無要變換
    車道的跡象」「小客車的位置在外側車道」「紅燈快要停車的時候我才注意到半
    聯結車。我注意到它時，它已經停下來了，那時它距離我約我與法庭的法台之間
    的距離約二公尺多，我有跟它保持安全距離，我是在行進中，被害人的的機車切
    到我前面，我與被害人的機車沒有發生擦撞的情形」「當那個女孩子撞到小客車
    的車尾時我才注意該車」「事後我沒有注意到該小客車的行向動態，因為那個女
    孩倒下之後，車子要動時，我就迴轉到路邊不敢看，然後就聽到一堆尖叫聲，之
    後我再轉回原來的行向再往前駕駛」「我是肯定她有撞到，但是沒有很大的聲音
    ，因為周圍的引擎聲還是很大的」「（問：為何認為被害人有撞到小客車？）摩
    托車的右側撞到小客車的車尾，她要向右倒的時候，看到她的左腿撐一下，但撐
    不下，人就倒地，她沒有滑行」「機車停車的位置是在小客車與砂石車之間，我
　　的機車還沒有到砂石車的車尾」「我在白線的右邊，我是在小客車的左後方」「
  　我有看到她的車身有撞到小客車，她的反應用左腳撐一下」「她的機車是經過小
    客車的車尾一半的地方就撞到了」「她的機車是直接倒下來」「她撞到小客車時
    正左邊倒下來，沒有往前」「她倒地到聯結車起步之間約有五秒鐘左右，當時小
    客車也沒有任何的動作」「他壓到被害人的聲音很大，我有把耳朵摀著都很大，
    當時我距離死者的距離有四公尺左右，我看到那個女的倒下時，紅燈轉亮時砂石
    車輪胎已經啟動了，我就覺得會發生事情了，然後我就快就轉向了，就聽到很大
    的聲音，當時我的機車已經停了，當天我有帶安全帽，那個聲音大概一下下而已
    ，但尖叫聲很多」「路邊的人在尖叫，應該是檳榔西施在尖叫，路邊有很多檳榔
    攤」「聯結車是在內側車道，就當時半聯結車我注意時，它沒有過來路邊的外側
    ，到輾壓的時候都是在內側」「對的，我是有一段時間沒有看到現場發生的狀況
    ，我發現那個女生倒下來，她距離輪胎很近，我看到輪胎轉動我就轉向，中間有
    一段時間，我沒有看到現場的狀況及貨櫃車的行向，我還聞道血腥味，還聽到尖
    叫聲，沿路上一直聽到人在講這件事情」「機車倒的的方向，車頭是斜的，斜向
    砂石車那邊，往我自己西北的方向」「她撞到以後，大概是肩膀以上在輪胎裡面
    。我第一個是注意小客車，她倒下來就注意聯結車」「死者是撞到聯結車的橫桿
    即右後前輪的前方」「我記得警察與檢察官他們問我小客車有無動？他們不是問
    我被害人的機車有無卡到小客車，警察、檢察官問我小客車後車燈是什麼顏色，
    我可以肯定小客車是不動的狀況，而且他的後車燈是亮著，到底是煞車燈還是後
    車燈我不確定，我看到小客車輪胎沒有動」「我沒有聽到煞車聲」「我一開始看
    到的時候，我們旁邊沒有什麼車，我的車速大概三、四十公里，她的車速比我快
    ，她從我後面直接過來，當時我們距離紅綠燈還有一段距離。我被她嚇一跳，我
    還有一點煞車」等語綦詳在卷（本院九十三年六月十四日審理筆錄），核與證人
    即現場處理警員庚○○到庭證稱：「我拍（偵續卷）第五十頁這張輪胎痕，當天
    是晚上，天候是雨天，地上濕濕的，因為來車的燈光照射的關係，我們就發現有
    輪胎痕，這個痕跡延伸到死者的身上就停止，所以才拍攝這照片」「輪胎痕跡的
　　相對位置在死者頭部的部位接近虛白線的中線，輪胎痕靠近外側一點點，也是在
  　虛白線附近」「現場圖我畫的，當天太匆忙了，現場圖沒有劃輪胎痕，輪胎痕的
    長度約一公尺」「死者的腿有一點點輪胎痕，當天死者的雨衣與輪胎痕一起被拖
    著走，造成雨衣有焦掉，類似磨損或融化的情形。雨衣有無扣案我忘記了」「安
    全帽上看不到壓痕」「假設壓到大腿的是外側的輪胎，壓到頭的話就是內側的輪
    胎」「雨衣的拖痕約一公尺到一公尺半的長度，以方向來說是以台北往基隆的方
    向拖」「輪胎痕的寬度是貨櫃車、聯結車的寬度」「死者的身體是躺在外側車道
    ，頭是在分向線上，肇事地點是二個車道沒有錯」「防捲護欄有擦撞的痕跡，整
    個都是黑色的泥土，有一段一段的，目視是黃色的油漆，類似刮擦痕」「輪胎上
    有腦漿，輪胎有橡皮被堅硬的物品刮到，右後輪有一個比較明顯，輪胎上的白色
    油漆是我當天噴的，要註明刮擦痕的。（相卷第二十一頁上圖，輪胎上的白漆）
    該處看起來像是新的刮痕」「路面有輪胎痕可看出是新的痕跡」等語（本院九十
    三年五月三十一日審理筆錄）等語，及證人乙○○到庭證述：「當時我在檳榔攤
    裡面，我一面吃飯，就聽到摩托車碰的一聲，我才抬頭看，就看到人被車子壓下
    去，司機那時候已經要走了「當時是紅燈變綠燈貨櫃車剛起步，死者在貨櫃車的
    右邊後輪」「（問：大貨車前有無其他車輛？）有的」「（問：你看到除了貨櫃
    車及機車外，還有無其他車輛？）旁邊都還有車，因為那時是紅燈剛變換綠燈，
　　大家要起步」「（問：你聽到（尖叫）聲音的時候，貨櫃車在何處？）已經走了
  　在行駛中，還沒有過紅綠燈，我聽到聲音的時候已經變綠燈，那時死者離貨櫃車
    的位置大約一個貨櫃的車的長度」「（問：貨櫃車的車道前面是否有很多車在等
    左轉？）很多，因為左轉是要往汐萬路」（本院九十三年八月二十三日審判筆錄
    ）等語均互核相符。
  (二)又被害人係受到來自右方向左之外力，其人、車倒地後，機車受到被告大貨車右
    下側防捲入裝置下緣之拖拉，身體則受其右後輪之輾壓，且被告車輛之行向係自
    內側車道向外側車道行駛，外側車道存有被告輾壓被害人身體之輪胎痕，而其機
    車遭拖拉之方向係自南向東北方向等情，亦據證人即台北縣政府警察局刑警隊鑑
    識組己○○結證稱：「依據我們的判斷，機車的右側後段的排氣管有一個紅色油
    漆新的刮擦痕，機車的後架的正面右側有明顯拖擦痕淡澄色油漆轉移痕。機車上
    其他地方的擦痕都是屬於舊痕跡」「聯結車上右側防捲護欄新的擦痕如照片二三
    、二四，是在右防捲護欄前段的下方」「（問：這個新擦痕與機車上的新擦痕有
    無相關？）機車後架的淡澄色擦痕與聯結車的防捲護欄的擦痕經鑑定結果其成份
    相似。我們有做一個模擬如照片七三、七四」「（問：可否研判機車的後架與聯
    結車的右側防捲護欄為何會碰撞？）這個痕跡不屬於碰撞，機車倒地之後模擬與
　　聯結車的防捲護欄的高度相吻合，因為沒有空隙所以產生拖拉的情狀，可以從機
  　車的右側車殼破裂螺絲鬆動，可以佐證機車受到很大的壓力」「（問：拖拉的距
    離有多遠？）無法判斷，只能從汐止分局所拍攝的照片，照片八六、八七有用箭
    頭標示出來的的括地痕是汐止分局當時所拍攝的」「機車是左側倒地，車頭明顯
    斜向右前方，被害人倒在機車的左側，所以我們研判倒地之前有一個來自向左的
    外力」「根據我們的研判，在勘查報告沒有詳細說明外力的來源，但我們認為可
    最大可能性來自機車右側後段的力量。因為該油漆在左側，所以我們認為與本案
    無關」「被害人的左臀部到腰部有一個輪胎印痕。該印痕是超過十五公分，其頭
    部已經粉碎了，但是是否輾過，我無法判斷，依據死者顱骨粉碎性骨折，腦漿外
    溢依我們的經驗是受到重力」「（問：從勘驗報告可否得知：機車倒地才接觸聯
    結車，或是先接觸聯結車才倒地，或者是不確定？）就現場勘查被害人的身體及
    機車上所留的跡證，我們無法知道她倒地之前所受的碰撞」「（問：從現場圖看
    留有輪胎痕在現場，死者身上有一個輪胎痕，其與地上的輪胎痕是否同一？）輪
　　胎壓過被害人，在地面上留有輪胎痕，其（胎）痕留有人體的組織、血跡」「（
  　問：輪胎痕是有壓到人的輪胎痕還是沒有壓到人的輪胎痕？）確定已經壓過人的
    輪胎痕」「（問：你看到的輪胎痕是否為現場圖標示的位置？）案發當時我們未
    到，隔天有到現場去模擬，現場已經沒有輪胎痕，括地痕也很淡。括地痕確定是
    弧形的，是機車立架造成的。機車是往左倒，後面的車架上方與防捲護欄發生摩
    擦」「（問：機車左側倒地後車架有刮痕，機車拖拉的行向如何？）依照片八六
    的刮地痕研判，二者擠壓拖拉，摩托車倒地與防捲護欄拖拉當時著地的行向」「
    （問：能否研判機車的拖拉方向為何？）我在現場圖上畫出（按即九十一年度偵
    字第五三二一號偵查卷頁三一道路交通事故現場圖上方鉛筆所示」「（問：是先
    有括地痕還是先壓到人？）先拖拉機車以後才輾過人體」「（問：右後方的力量
    造成機車車尾靠近聯結車，是否需要巨大的力量？）因為天雨路滑，所以右後方
    多大的力量無法判斷。就力學的力量來判斷，機車與聯結車而言，機車與聯結車
    碰撞的話，手或機車把手碰撞聯結車的機率比較大，手或把手會有碰撞的痕跡，
　　若僅是輕輕擦撞，因為兩車車身重量相差過大，會導致機車向右倒」「（問：被
  　害人的前胸及後面的痕跡，是否為輪胎印？（提示照片））是織物的轉印痕，左
    手上的痕跡是否為輪胎痕無法判斷」「（問：你所劃的拖拉痕，是始終拖拉或者
    是開始拖拉後來彈出？）我無法判斷。刮地痕的開始或結束的判斷，機車要有相
　　對的力量才會造成刮痕，及機車對地面已經有相對的拉力。我隔天去勘查刮地痕
  　已經變淡了，我只是看到一個刮地痕」（本院九十三年七月七日審理筆錄）等語
    綦詳，核與證人即在案發現場開設檳榔攤之戊○○到庭證稱：「我在旁邊的橋頭
　　開檳榔攤。當時我在吃飯，剛有一部聯結車過去，就有一個小姐的叫聲，我回頭
  　看騎士從聯結車右後方輪胎彈出來，我看一下就就趕快轉頭，我沒有看到車子」
    「那時聯結車剛好要起步」「當時有一點塞車，紅綠燈剛變成綠燈」「我當時距
    離騎士彈出來的位置約二百公分左右，就在旁邊」「連結車的車速起步的時候已
    經在動了，差不多二十公里左右」「當時的燈號為紅燈轉綠燈」「沒有聽到煞車
    聲，只有聽到聯結車的引擎聲，沒有聽到碰撞聲」「騎士倒地的位置離我約二公
    尺，發生撞擊的地點剛好在我右側，我右側靠近路邊。路邊停車與我的距離約三
    、四公尺」「我面對車子的來向。當時車子是在等紅燈，路上也蠻多車的，我的
    檳榔攤離紅綠燈約壹佰公尺，我的肩膀旁邊靠近聯結車車身，我看到他的車頭要
    回頭看。我看到聯結車與檳榔攤中間還有很多車，聯結車好像是在內線」「聯結
    車走的內線車道左轉或直行均可，那天沒有注意聯結車前面的車有沒有左轉」「
    我沒有注意聯結車先開到右邊的車道再到左轉的車道，感覺是直行，沒有蛇行，
  　我記得有偏向右邊車道一點點，再開回內側車道」「（問：聯結車有點偏向右側
    ，是在紅綠燈變燈號之前還是在之後？）紅綠燈之前還有一個沒有紅綠燈的左轉
    車道，就是指汐萬路與大同路的交叉口，燈號是一直閃我沒有注意，汐萬路可以
    左轉，我說的紅綠燈是指汐止交流道，肇事地點距紅綠燈約五十公尺」「（問：
    聯結車距離汐萬路路口是否是第一部車？）不是，應該還有好幾部車」「我看到
    應該是肇事的時候聯結車有點偏右的感覺，那感覺是他慢慢切出來要直行。接下
    來，我就沒有看到，肇事之後有一個路人去追他」「（問：等紅燈時，機車與你
    檳榔攤之間是停小客車？）從我的右邊看是等紅燈的小客車」「（問：你可否確
    定被害人彈出的時候，聯結車有無偏右的感覺？）有的」（本院九十三年七月七
    日審理筆錄）等語亦核符一致。
二、此外案發現場之模擬及可能之肇事原因，併有道路交通事故調查報告表、現場略
    圖、補充資料表、車籍資料及現場照片多幀在卷可稽，復經台北縣政府警察局鑑
    識組鑑識現場後認：「勘察所見：一、車禍現場於九十一年五月十七日十九時許
    經汐止分局現場拍攝照片後，肇事車輛已移至汐止消防分隊；由本隊鑑識組於右
  　述時地進行勘驗。二、汐止分局所提供現場圖、照片顯示死者所騎乘ＢＥＴ－七
    七三號重機車斜倒於外車道，人倒趴於車身前，腦漿噴濺於地面上，車牌、燈殼
    散落於旁（如照片７９至８４）；屍體旁地面上有輪胎印痕（如照片８５），該
　　重機前有一弧形刮地痕（如照片８６、８７）。三、勘察ＢＥＴ－七七三號重機
  　車：(一)車身左側後段車殼破裂鬆脫，中段車殼上有一紅色油漆轉移痕，除機車倒
    地造成之刮地痕外，其餘未發現明顯新刮擦痕（如照片３０、５５、５６、６６
　　、６７）。(二)車身右側龍頭斜板邊緣，分別於距地高４５、４８公分處，有兩處
    較新刮擦痕（如照片４４至４９），後段車殼距地高４２公分處有一新刮擦痕（
    如照片４１、４３）；排氣管外殼前段距地高約２９公分及２４公分處各有一新
    刮擦痕，距地高約２５公分處有一紅色油漆轉移痕（如照片３９至４３）。(三)車
    後大燈燈殼碎裂及燈殼內部左邊破裂，且已與車身脫離；車牌掉落於地（如照片
    ５０至５３、６０至６５）。(四)車後架正面右側距地高約４０公分處（將機車模
    擬為案發當時倒地狀態），有明顯之拖擦痕及淡橙色油漆轉移痕（如照片７１、
  　７２、７７、７８）。四、勘察ＫＸ－九三六號拖車：(一)拖車車身結構：拖車頭
    （含左右：各乙個前輪胎、二個後輪胎）、板車（左右各有四個輪胎）及板車後
　　段上載有一貨櫃（如照片４至１２）。(二)右後外側前車輪胎面上遺留有藍色織物
  　（疑為死者所著雨衣），另板車右外側後車輪壁面上遺留有組織及血跡噴濺痕（
    如照片１１至１８）。(三)右防捲欄下方（距地高４０公分）發現明顯之新拖擦痕
    跡，呈現淡橘色（如照片２３至２６）；其餘未發現明顯新刮擦痕。五、屍體勘
　　察所見：(一)右前顱體粉碎性骨折，腦漿外溢，為死亡主因（如照片９５）。(二)左
  　頸前部、左下顎、左手肘前部及左手背均有拖擦傷，惟未發現其它態樣之傷痕；
    右手臂則無明顯傷痕（如照片９３至１００）。(三)左髖骨粉碎性骨折，左臀部至
  　腰部有壓印痕（如照片１０１至１０４）。(四)死者所載安全帽已遭ＫＸ－九三六
    號拖車輾壓破裂，並未發現可疑油漆轉移痕跡；所著雨衣因拖車輾壓造成拖擦破
    裂（如照片８９至９０）。
　  採證情形：
　　將兩部車輛重回現場，模擬相對可能產生撞擊之行車路線，詳加拍照，並對所有
　  相關位置、刮擦痕跡詳加紀錄、測繪，現場重建得知機車左側倒地後，人因慣性
    作用倒於機車左前方，機車後架遭ＫＸ－九三六號拖車右防捲欄下側卡任拖拉後
    ，該拖車始輾過死者（如照片７３至７６）。
　　案情研判：
　　一、依據汐止分局提供之原始現場照片得知，死者與機車之停止相關位置：機車
　  左側倒地，因慣性作用人倒於機左前方０．８公分（如照片７９至８５），又機
    車倒地後立架所造成之弧刮地痕，方向約略由左偏向右前（如照片８６至８７）
    ，循回弧刮地痕起始點處判斷，機車倒地後未經ＫＸ－九三六號拖車拖行前之位
    置應為左側著地、車頭斜向右前方；人車分離距離僅０．８公尺，可知機車倒地
    前車速緩慢，且死者右手臂無明顯勾拉傷痕（如照片９３），應可排除人體受到
    外力作用，肇致機車倒地。因此由機車未經拖拉前之倒地位置及方向，研判死者
    倒地前該機車右側後段應有受到向左之外力作用，造成該機車左側著地、車頭斜
　  向右前方。
　　二、又勘察ＢＥＴ－七七三號重機車1.車身左側後中段車殼上有紅色油漆轉移痕
  　（如照片６６），惟與前述一不符，應可排除與本案之關係。2.車身右側後段，
    車殼距地高４２公分處有一較新刮擦痕，排氣管外殼前段有二處疑似新擦痕（距
　　地高約２９公分及２４公分處），及有一紅色油漆轉移痕跡（距地高約２５公分
  　處，如照片３９至４３）。上述2.較有可能為外力造成之新擦撞痕跡，惟並無可
　　疑之車輛可與該機車上轉移之紅色油漆比對，已將該排氣管外殼拆下取回存回證
  　，俟發現嫌疑之車輛時再行送刑事局鑑驗比對。
　　三、又機車倒地後，經現場重建得知機車左側倒地後，人因慣性作用倒於機車左
  　前方，機車後架遭ＫＸ－九三六號拖車右防捲欄下側卡住拖拉後，該拖車後段車
    輪（發現似人體組織的生物跡證）始輾過死者（屍體旁地面上有輪胎印痕，如照
    片８５），得知機車倒地前行駛於該拖車右方，且位於拖車頭後輪（此輪胎並未
    發現似人體組織的生物跡證，可排除輾過死者）與右防捲欄之間，又經檢視前述
    位置，除右防捲欄下方（距地高４０公分）發現明顯之淡橙色新拖擦轉移痕跡，
  　與機車後架正面右側之明顯拖擦痕及淡橙色油漆轉移痕距地高度及顏色相吻合外
    （如照片２３至２６、７１、７２、７７、７８，確實結果，俟刑事警察局鑑驗
    始得知），其餘未發現明顯新刮擦痕，且若該機車倒地前有遭到該拖車碰撞，則
    會遭受到向右之力量，應為車身右側倒地，與原始現場狀況不符（機車左側倒地
    ），且死者左臂除著地之拖擦傷外，並無其他明顯傷痕（如照片１０４、１０５
    ），因此該拖車除右後段車輪輾過死者外，可初步排除碰撞（勾拉）死者之可能
    性。
　　四、綜上所述，死者騎乘ＢＥＴ－七七三號重機車，與ＫＸ－九三六號拖車並行
  　（行駛於拖車頭右後輪與右防捲欄之間），機車右側後段疑受到向左之外力作用
    後，致機車左側倒地後，人車分離，機車後架遭ＫＸ－九三六號拖車右欄下側卡
    局汐止分局九十一年八月五日汐警刑字第０九一０００一三七九一號函及內附之
    本案勘察報告與採證照片多幀附於九十一年度相字第三四五號卷可稽。而被害人
    張巧霞確係因本件車禍受有顱骨開放性骨折、左下腹部撕裂創傷、胸部挫傷、背
    腰部呈長方形皮下出血傷、左上臂肘背部呈挫傷等傷害而當場死亡，亦經臺灣士
    林地方法院檢察署檢察官督同法醫師相驗明確，有履勘筆錄、勘驗筆錄、履勘筆
    錄、相驗屍體證明書、驗斷書各一件及被害人照片多幀附卷可考。
三、按汽車起步前應顯示方向燈，注意前後左右有無障礙或車輛行人，道路交通安全
    規則第八十九條第一項第六款定有明文。被告駕車行經上開路段，本應遵守前述
    之義務而注意其前後左右有無障礙或車輛行人，依當時情況亦無不能注意之特殊
    情形，仍自承：「大貨車起駛我們都會看後視鏡，但當時沒有看到任何東西，這
    是我們開車的習慣」「照後鏡往後看可看二、三十公尺，寬度可以看到外側車道
    的一半。（如果在內側車道）」「起步前看後照鏡的目的是要看我的車旁有無東
    西，可不可以走，會不會碰撞到東西及行人」「我知道路邊有停車，在我的車尾
    處有小客車停著，跟我的車身距離有一公尺左右的寬度」（本院九十三年十月四
    日審理筆錄）等語，乃竟未發現被害人以致肇事，其有過失甚為明確，被告之過
    失與被害人之死亡間復有相當因果關係，本件事證已臻明確，被告犯行堪以認定
    。
四、被告雖辯稱如上述，然(一)被告原係於外側車道停等紅燈，嗣於起步時卻向右側行
    駛後再向前直行，除據證人即當時在案發現場賣檳榔之陳志偉證述明確如上述外
    ，尤其依上開現場圖及現場照片所示，被害人之身體、血跡、車輛散落物乃至於
    機車刮地痕，均停置於外側車道中央往西接近內側車道之處，而被害人又係遭被
    告車輛右後輪輾壓，則顯見被告右側輪胎確曾經過外側車道，準此還原判斷被告
    車輛之行向，被告雖自始堅稱其行駛於內側車道，而證人丙○○、甲○○及乙○○復證稱其所見被告車輛亦係行駛於內側車道，惟依被害人身體倒臥於緊臨內側
    車道之外側車道上，其身體上被告車輛輪胎痕之輾壓位置亦緊靠內側車道，被害
    人機車之位置在其身體右後方外側車道中心處，機車後方之地面上復有自南向東
    北方向之支架刮地痕（參現場圖證人己○○所繪，九十一年度相字第三四五號卷
    警方道路交通事故現場照片編號七、八，以及上開勘察報告所附照片八六、八七
    ）等情綜合研判，被告車輛應係先有一向右行駛之力量以致拖拉機車，繼之再恢
    復為向前直行之力量輾壓被害人之身體，則除認被告車輛係為繞過前方待左轉之
    車輛，故向右起駛跨越外側車道後，再回復為直行之方向之情外，似別無其他合
    理之可能行向（如係自始跨越外側車道行駛，被害人身體與機車之位置應非如現
    場圖所示），尤以被告車輛長度甚長，其前方車頭部份向右轉向時，後方車輪之
    轉向並非等比例為之，而係以較小之幅度轉向，此亦足以解釋被告車輛應僅係為
    閃避前方車輛而作繞道之動作，而造成被害人機車與身體之相對位置並非於同一
    水平線上。要之，本件車禍所有之現場跡證均位於外側車道而非內側車道，被告
    所稱其始終位於內側車道行駛，與現場客觀之事證不符，委無足採，證人丙○○
    等人所為與此相佐之證述，應係證人記憶之不完全或不準確（此係證人記憶之特
    性，並非其故意為之）所致，自亦非可信。(二)再者，被害人身體上之輾壓痕確係
    被告車輛所致（參九十一年度偵字第五三二一號卷頁六九、七０，九十二年度偵
    續字第一九六號卷頁五０、五三、五五、五六等照片），已據證人庚○○、己○○證述明確，依其輾壓痕之延伸及覆蓋性而言，亦不可能係其他車輛遺留於現場
    之輪胎痕，而被害人左下腹部呈大面積之破裂傷害，頭部亦均大部份破裂，顯係
    遭被告車輛輪胎所輾壓，而該輪胎痕之方向與被害人身體之位置與所受之傷害，
    恰處於一自然之順向，凡此均足認該輪胎痕確係被告車輛所遺留無誤。被告辯稱
    如係經其輾壓所受傷害應更為嚴重云云，除缺乏合理之論證外，被害人之腹部及
    頭部所受傷害已屬極為嚴重並致命，並非如被告所稱之輕微傷害，何況被告生前
    並非靜止之物品，其遭輾壓之際亦可能翻滾掙扎，自不能以其最後之身體位置認
    定即係遭輾壓之部位，反面言之，如該非被告車輛之輪胎痕，被害人所受傷害又
    從何而來？故被告此部分所辯，亦顯不可採。(三)又被告車輛右前車門下方腳踏板
    與被告機車及身體均未有何接觸，已據上開鑑識報告及證人己○○證述綦詳在卷
    ，本院亦未據此認定被告之過失責任，起訴書此部分事實認定與卷內客觀之鑑識
    證據不符，自不足採，被告此部分辯解尚屬有理，但不影響本件犯罪之成立，附
    此敘明。
五、被告係營業大貨車司機，為從事駕駛業務之人，於駕駛該車時肇事致被害人張巧
    霞死亡，核係犯刑法第二百七十六條第二項之業務過失致死罪。爰審酌被告之素
    行尚稱良好，其犯罪之目的、手段，本件犯行其雖有起步未注意前後左右有無障
    礙或車輛行人之過失（尤以台灣地區地○○○○道路狀況，被告駕駛危險性極高
    之大貨車或聯結車，更應適時提高其注意程度，以避免危險之發生，此所以被告
    亦自承起駛前應注意照後鏡所示之後方道路狀況，為其等大貨車司機開車之習慣
    ），但被害人騎乘機車未注意車前狀況擦撞前方車輛不慎倒臥於被告車輛輪胎前
    方致遭其輾壓，究係肇事主因，被告應僅為肇事次因，其過失程度尚非重大，並
    其剝奪被害人之生命法益，惡性非輕，犯後堅決否認犯行，未見悔意，未與被害
    人家屬達成民事和解賠償其損害，犯後態度不佳等一切情狀，量處如主文所示之
    刑，並諭知易科罰金之折算標準，以資懲儆。至被告肇事後，係經路人丁○○向
    警方報案指述被告車輛係肇事車輛而陪同警方沿路查獲被告，警方到場後被告亦
    並未自承為肇事者，業經被告自陳在卷，核與證人丁○○（警詢）、庚○○所述
    相符，併有警方自首調查報告表一件在卷可按，故應認警方已先有合理之可疑（
    即目擊路人之報案，並參酌最高法院七十二年度台上字第六四一號判例意旨）認
    被告為肇事者進而查獲被告，被告自不符合自首之要件，併此敘明。
貳、無罪部分
一、公訴意旨略以：辛○○於上揭有罪部分之車禍肇事後，竟未停車而直駛逃逸，旋
    經路人向行經該路段與汐萬路口之巡邏員警報案後，經警於台北縣汐止市○○路
    ○段三六八號前攔獲辛○○之半聯結車而查獲上情等語。
二、按犯罪事實應依證據認定之，無證據不得認定犯罪事實，刑事訴訟法第一百五十
    四條第二項定有明文。又認定不利於被告之事實，須依積極證據，苟積極證據不
    足為不利於被告事實之認定時，即應為有利於被告之認定，更不必有何有利之證
    據；且認定犯罪事實所憑之證據，其為訴訟上之證明，須於通常一般之人均不致
    有所懷疑，而得確信其為真實之程度者，始得據為有罪之認定，倘其證明尚未達
    到此一程度，而有合理之懷疑存在時，自應為無罪之認定；最高法院三十年上字
    第八一六號及七十六年台上字第四九八六號判例意旨可資參照。
三、訊據被告辛○○堅決否認有何駕車肇事致人死亡而逃逸之事實，辯稱其當時雖曾
    輾壓被害人，但因其所駕駛之大貨車甚長，且前後係以第五輪連接，後車輪發生
    之震動在前車頭不一定會有感覺，本件其未聽到任何聲音，亦未有任何感覺，並
    無肇事逃逸之犯行等語。
四、經查，行為非出於故意或過失者，不罰。過失行為之處罰，以有特別規定者為限
    ，刑法第十二條定有明文。故第一百八十五條之四駕駛動力交通工具肇事，致人
    死傷而逃逸罪，行為人之駕車肇事致人死傷雖非出於故意，但仍須知悉肇事致人
    死傷之事實，猶予逃逸，始足當之。若行為人不知其已肇事並致人死傷，縱然逃
    逸，亦與本罪之構成要件不合（最高法院九十一年度台上字第一一二四號判決可
    資參照）。就本件車禍發生當時有無發出任何足以辨識之聲音，證人丙○○係證
    述：「我記得我回頭，有人叫說，有人撞到人，但我不知道司機有無聽到」，證
    人戊○○證稱：「在我回頭不敢看的時候，沒有聽到任何的聲響，我就把店收一
    收，差不多二分鐘就收完回家，當時我在跟朋友講話，沒有注意聽當時有無任何
    聲響」，證人甲○○證述：「我沒有聽到任何尖叫聲」，證人丁○○則證稱：「
    當時聽到碰碰二聲，聲音很大」等語。是就案發時之環境觀察，在肇事地點附近
    之機車騎士、住戶或檳榔業者，就被告車輛與被害人機車擦撞造成之聲音，互為
    不相一致之陳述（證人如始終目擊，其視覺之印象將加深其聽覺之反應，但如僅
    無心路過，則未必能辨認出該等聲響所代表之意義），足見該等聲響並非大至得
    以使附近之道路使用人均獲有極為深刻之印象，換言之，該等聲響應非甚鉅，再
    者，案發時係晚間七時許，為道路交通尖峰時間，案發之道路僅二線至三線道，
    又係汐止地區貨車、小客車與機車甚多之混合車道，車輛本身發出之噪音應已不
    小，復參以被告所駕大貨車，其車頭與車身分離，引擎室復位於車頭下等情，被
    告欲藉由本件車禍發生之相關震動或聲響確實認知辨識其已與被害人發生車禍碰
    撞之情，並非當然合理之推論；再者，被告所駕大貨車體積甚為龐大，目標極為
    顯著，案發地點復為人車擁擠之處，如發生車禍肇事，極易為第三人察覺，被告
    實無逃逸之可能與必要（本件即係路人報警查獲），證人丙○○及乙○○亦均一
    致證述：被告車輛撞到人時，方向速度並沒有變化，就一直開走等語，足認本件
    車禍發生當時，其擦撞情形較為輕微（相對於大貨車），被告駕車之速度並未因
    而停頓或改變，附近之環境亦甚為吵雜，且係交通壅塞之處所，綜合被告主觀之
    心理反應、撞擊前後行車之速度及客觀之肇事環境、被告車輛之擦撞情形等情以
    觀，應難認被告業已知悉其駕車肇事致人死傷，被告此部分辯解，應屬可採。此
    外復查無其他積極證據足資認定被告有何右揭肇事逃逸之犯行，揆諸首揭最高法
    院所示罪疑唯輕之法則，被告被訴之犯罪尚屬不能證明，應由本院諭知無罪之判
    決，以臻適法。
據上論斷，應依刑事訴訟法第二百九十九條第一項前段、第三百零一條第一項，刑法
第二百七十六條第二項，罰金罰鍰提高標準條例第一條前段、第二條，判決如主文。
本案經檢察官鄭世揚到庭執行職務。
中　　　華　　　民　　　國　　九十三　　年　　　十　　　月　　二十九　　日
                                  臺灣士林地方法院刑事第六庭
                                      審判長法  官  趙  文  卿
                                            法  官  李  昆  霖
                                            法  官  朱  光  仁
右正本證明與原本無異。
如不服本判決，應於送達後十日內，向本院提出上訴狀。
                                            書記官  劉  政  惠
中　　　華　　　民　　　國　　九十三　　年　　　十　　　月　　二十九　　日
附錄本案論罪科刑法條之依據：
刑法第二百七十六條第二項
  因過失致人於死者，處二年以下有期徒刑、拘役或二千元以下罰金。
  從事業務之人，因業務上之過失犯前項之罪者，處五年以下有期徒刑或拘役，得併
  科三千元以下罰金。
